【裁判字號】    97,訴,1026
【裁判日期】    970724
【裁判案由】    清償借款
【裁判全文】
臺灣高雄地方法院民事判決              97年度訴字第1026號
原      告  合作金庫商業銀行股份有限公司
法定代理人  乙○○
訴訟代理人  丁○○
            丙○○
被      告  甲○○
上列當事人間請求清償借款事件，本院於中華民國九十七年七月
十七日言詞辯論終結，判決如下：
    主    文
被告應給付原告新臺幣伍拾柒萬壹仟零拾元，及自民國九十六
年十一月六日起至清償日止，按週年利率百分之三點五四計算之
利息，暨自民國九十六年十二月七日起至清償日止，其逾期在六
個月以內者，按上開利率百分之十，逾期超過六個月以上者，按
上開利率百分之二十計算之違約金。
訴訟費用由被告負擔。
  事實及理由
一、原告起訴主張：緣訴外人吳欽文於民國93年4 月26日，邀同
    被告甲○○為連帶保證人，與原告簽訂消費借貸及連帶保證
    契約，由訴外人吳欽文向原告借款新臺幣（下同）1,100,00
    0 元，雙方並約定上開借款期間為自93年4 月26日起至100
    年4 月26日止，及其借款之利息按原告銀行定儲指數利率加
    碼年息1.1%（違約當時為2.44% ＋1.1%＝3.54%） 計算，訴
    外人吳欽文應按月分期攤還本息，如未依約按期清償本息時
    ，全部借款視為到期，吳欽文除應給付按上開利率計算之利
    息外，並應加給其逾期在6 個月以內者，按上開利率10% ，
    逾期在6 個月以上者，按上開利率20% 計算之違約金。詎吳
    欽文自96年11月5 日起即未按月攤還本息，尚欠原告借款本
    金57 1,030元未為清償，迭經原告催討亦未獲置理。而被告
    甲○○為訴外人吳欽文之連帶保證人，依法自應負清償借款
    責任。為此，乃依連帶保證之法律關係，提起本件訴訟，並
    聲明求為判決如主文第1 項所示等語。
二、被告抗新略以：伊辦理貸款時，是銀行指定互不相識之貸款
    人互為保證人，伊有問銀行，如貸款人將來無法清償時怎麼
    辦，銀行承辦人員說，本件尚有太平洋產物信用保險基金可
    以幫忙清償，可見銀行承辦人所說不實在，且借款人吳欽文
    現已離職，也找不到他，乃聲明求為判決駁回原告之訴等語
    ，資為抗辯。
三、按「數人負同一債務，明示對於債權人各負全部給付之責任
    者，為連帶債務。」，民法第272 條第1 項亦訂有明文，而
    所謂連帶保證債務，係指保證人與主債務人負同一債務，對
    於債權人各負全部給付之責任者而言（最高法院45年度台上
    字第1426號民事判例意旨參照）；又「連帶債務之債權人，
    得對於債務人中之一人或數人，或其全體，同時或先後請求
    全部或一部之給付。連帶債務未全部履行前，全體債務人仍
    負連帶責任。」，且「保證債務，除契約另有訂定外，包含
    主債務之利息、違約金、損害賠償及其他從屬於主債務之負
    擔。」，民法第273 條及第740 條復分別定有明文，核先敘
    明。
四、經查，原告主張之前揭事實，業據其提出借據及其他契約事
    項、利率變動表、放款帳務資料查詢單各1 份為證。而被告
    雖以係銀行指定互不相識之貸款人互為保證人，及本件尚有
    太平洋產物信用保險基金等前詞置辯，惟查，依原告所提吳
    欽文之借據資料所示，本件被告甲○○確係吳欽文前述貸款
    之連帶保證人，揆諸上開法律規定與最高法院民事判決意旨
    所示，自應就吳欽文貸款負連帶清償責任。而所謂太平洋產
    物信用保險基金係指於原告就貸款追討無著，由該信用保險
    基金負責償還（詳本院卷第46頁至51頁資料所示），惟因本
    件貸款已增連帶保證人保證貸款之連帶責任，原告自應先就
    連帶保證人償無著後，始得請由信用保險基金負最後代償責
    任，足認被告所辯上情，仍與連帶保證人應與借款人共負連
    帶償償債務責任之法律規定有違，是被告所辯上情於法自屬
    無據。故本件訴外人吳欽文既就上開借款自96年11月5 日起
    尚欠原告借款本金571,030 元未為清償，而被告甲○○為訴
    外人吳欽文之借款連帶保證人，揆諸前揭法律規定，被告依
    法自應負連帶償還借款責任。從而，原告依連帶保證之法律
    關係，求為判決被告應給付原告如主文第1 項所示之本金、
    利息暨違約金等語，於法洵屬有據，所訴自應予以准許。
五、據上論結，本件原告之訴為有理由，依民事訴訟法第78條，
    判決如主文。
中    華    民    國    97    年     7    月    24    日
                  民事第五庭  法  官  柯盛益
上為正本係照原本作成。
如不服本判決，應於送達後20日內，向本院提出上訴狀並表明上
訴理由，如於本判決宣示後送達前提起上訴者，應於判決送達後
10日內補提上訴理由書（須附繕本）。
中    華    民    國    97    年     7    月    24    日
                              書記官  卓榮杰


司法院資訊處製作；財團法人民間司法改革基金會備份。
